臺灣臺南地方法院刑事判決　　　　　　　 94年度易字第903號
公　訴　人　臺灣臺南地方法院檢察署檢察官
被　　　告　甲○○
上列被告因公共危險案件，經檢察官聲請簡易判決處刑（九十四
年度偵緝字第八三二號），經本院認不宜適用簡易訴訟程序，改
依通常程序進行審理並判決如下：
    主  文
甲○○服用酒類，不能安全駕駛動力交通工具而駕駛者，累犯，
處罰金參萬元，如易服勞役，以銀元參佰元折算壹日。
    事  實
一、甲○○前於民國（下同）九十年間因過失傷害案件，經本院
    九十年度交易字第三八三號刑事判決判處有期徒刑三月，經
    上訴後，台灣高等法院台南分院於九十年十一月二十七日以
    九十年度交上易字第一六六三號刑事判決撤銷原判決，改判
    處有期徒刑二月確定，並於九十一年一月二十八日易科罰金
    執行完畢。
二、甲○○明知酒後開車易生危險，竟於民國（下同）九十三年
    六月七日晚間七時二十分許，在臺南縣新市鄉三舍村六號友
    人住處飲用啤酒150CC後，已達不能安全駕駛動力交通工具
    之程度，仍騎乘車號QN9-636號輕型機車，欲返回住處，沿
    臺南縣新市鄉○○村○○○○○道慢車道，由北往南方向行
    駛，於晚間七時四十五分許，途經臺南縣新市鄉三舍村五號
    前時設有閃光黃燈之交岔路口，理應注意機車駕駛人，飲用
    酒類後，其吐氣所含酒精濃度超過每公升零點二五毫克以上
    者，不得駕車，且行經設有閃光黃燈之交岔路口，應減速慢
    行，並應注意車前狀況，隨時採取必要之安全措施，又依當
    時天候陰雨、夜間有照明、村里道路、柏油路面濕潤、道路
    上未有任何障礙物、視距良好等情以觀，客觀上亦無不能注
    意之情事，竟因不勝酒力導致車輛操控能力變差，又疏未注
    意減速慢行以及車前狀況，致與丙○○駕駛車號N7-5231 號
    自小客車（該車沿同鄉三社村五號旁無名巷由西向東行駛，
    行經設有閃光紅燈之交岔路口，支線道車未讓幹道車先行，
    而與甲○○所騎乘之輕型機車）發生碰撞，致甲○○之前開
    機車車前飾板受損，並受有頭部外傷，丙○○之前開自小客
    車則係左側車頭受損（丙○○所受之傷害乃與涂文菊發生交
    通事故所致，簡易判決處刑書誤載為與甲○○發生交通事故
    而生），經警據報前往現場處理，將甲○○送醫治療，嗣於
    同日晚間九點十三分許測得甲○○呼氣測試酒精濃度為每公
    升零點二二毫克，換算甲○○於本件交通事故發生時呼氣測
    試酒精濃度為每公升零點二六八六毫克，且於警方進行詢問
    時進行觀察，甲○○有多話之現象，並於詢問完畢後有脫肛
    、昏睡、叫喚不醒之情形。
三、案經臺南縣警察局善化分局報告臺灣臺南地方法院檢察署檢
    察官起訴。
    理  由
一、訊據被告甲○○於本院審理時固不否認服用酒類後，與丙○
    ○間發生交通事故，惟辯稱：服用酒類並不影響其駕駛能力
    ，是因為前開交岔路口前遭貨櫃屋擋住，致未注意丙○○從
    巷弄衝出，而無法反應，且警察詢問後乃因頭痛而昏倒，並
    非酒醉云云，經查：
  (一)按酒精濃度使用後對人體之影響，除造成自主神經系統亢奮
    ，與認知功能之暫時性缺損外，與駕駛能力有關者，為對於
    移動景物的追蹤能力，經強光照射後恢復視力，及監視四周
    的注意力等，而此三種能力在夜間駕駛尤其重要，許多人飲
    酒後因沒有可自覺的生理反應，以致腦部功能已缺損而仍不
    自知照常開車，此乃許多酒後駕車造成意外事故之主因之一
    ，亦為刑法修正增訂第一百八十五條之三立法理由（臺北醫
    學院附設醫院精神科蔡尚穎主任論文「酒精對人體生理與行
    為之影響」參照）。次按，許多研究指出呼氣酒精濃度達每
    公升零點二五毫克以上或血液中酒精濃度達百分之零點零五
    以上，將使其複雜技巧障礙、駕駛能力變壞，肇事率比未飲
    酒時高二倍（參見司法院第四五、四六期司法業務研究會研
    究專輯刑事法律專題研究（十七）第三０七頁，中央警察大
    學交通學系暨交通管理研究所蔡中志─對飲酒不能安全駕駛
    之執法研究）。而刑法第一百八十五條之三所稱服用酒類或
    其他相類之物，不能安全駕駛動力交通工具之公共危險罪條
    款，屬抽象危險犯之規定，此種抽象危險犯係伴隨飲酒過量
    駕車之行為而當然成立。換言之，只需客觀上有此種行為出
    現，危險即視為存在，是否果真肇事，並不影響公共危險罪
    責之成立，然如確實因之駕車肇事，其刑責之明顯性，自更
    不待言。
  (二)查被告迭於警詢、偵查及本院審理時自承其於九十三年六月
    七日晚間七點二十分於友人住處飲用台灣啤酒150CC後，騎
    乘前開機車行駛於道路上，隨即於晚間七點四十五分即發生
    本件交通事故，嗣於晚間九點十三分進行呼氣測試，呼氣酒
    精濃度為每公升零點二二毫克乙情，並有台南縣警察局善化
    分局製作之道路交通事故現場圖、道路交通事故調查表(一)(二)
    、道路交通事故當事人酒精測定紀錄表在卷可稽，堪信屬實
    。
  (三)又查，因被告進行呼氣酒精濃度測試之時間，距本件交通事
    故發生之時已逾一小時又二十八分，離其飲酒結束開始駕駛
    時更達一時又五十三分，茲依國內外文獻所示，飲酒結束後
    約二十七至七十八分鐘，平均五十二分鐘，酒精於人體吸收
    階段達最大值後，方開始消退，此有公訴人提出之臺灣臺南
    地方法院檢察署法醫室依一九九八年DiMaio/Dana出版的
    Forensic Pathology中第二三三頁所出具之呼氣及血液酒精
    濃度代謝速率說明資料一份在卷可參，至於何時為人體吸收
    之最大值，乃鑑於每人之體質、飲酒頻率、酒量、對酒精之
    敏感等而有不同，查被告於本院審理時供承其很少飲酒，酒
    量不好乙節，足徵其因極少飲酒，相較於一般高頻率飲用酒
    類或酒量好之人而言，其對與酒精更易敏感而吸收，因此，
    依據前開平均吸收最大值之時間以及消退率加以推算，被告
    於本件交通事故發生時之呼氣酒精濃度至少為每公升零點二
    六八六公升【計算式：｛〔88（分鐘，測試與飲酒結束之時
    間差）-52（分鐘）〕×0.081（男性平均酒精消退率）÷60
    分鐘｝＋0.22（酒測值）＝0.2686】，依前開說明，呼氣酒
    精濃度超過每公升零點二五毫克者，業已造成被告具有複雜
    技巧障礙以及駕駛能力變壞之現象，肇事率比未飲酒時高二
    倍至明。
  (四)再查，被告於警詢時自承其於交通事故發生前，距離丙○○
    所駕駛之N7-5231號自小客車約三公尺處即發現，因煞車不
    及，致使與之發生碰撞等語（警卷第二頁），因被告於製作
    警詢筆錄時，乃本件交通事故發生當日晚間九時四十七分起
    至十時二分許製作完畢，當時被告對於交通事故發生之原因
    、道路狀況最為清晰，而具有相當之可信性，且觀之前開道
    路交通事故現場圖所示，前開自小客車發生撞擊後停止之位
    置，距離被告行向之交岔路口邊緣尚有一點八公尺（警卷第
    三頁），換言之，被告尚未通過前開設有閃光黃燈之交岔路
    口前，既已發現前開自小客車，即無因道路旁貨櫃屋擋住視
    線之障礙事由存在，足證被告於本院審理時翻異前詞辯稱因
    貨櫃屋阻擋視線，發生交通事故前並未發現前開自小客車云
    云，顯係事後砌詞推卸而不足採信，是以，被告既已發現丙
    ○○駕駛之小客車，被告自應減速或閃躲等，卻仍未及採取
    上開安全措施，益證被告確實有因服用酒類後，影響其判斷
    力與注意力之情。
  (五)復據證人即台南縣警察局善華分局車禍處理小組警員，亦即
    本件測試酒精濃度之警員張立生於本院審理時到場證稱：「
    （審判長問：甲○○的測試時間是九點十三分，為何丙○○
    的酒測時間為八點二十八分？）我們先處理交通事故，因為
    丙○○留在現場，我們就先對他進行測試，他說對方有喝酒
    ，所以我們才趕到醫院對被告測試酒精濃度？」、「（審判
    長問：觀察結果「多話」是以何作標準？）這是主觀的標準
    ，我們認定是若我們沒有問他，但他會主動詢問我們，我們
    就會勾「多話」」、「（審判長問：當時被告問你哪些話，
    讓你覺得被告多話？）我不記得」、「（審判長問：多話只
    是你們例行性勾列的的方式？）我們真的有就個案作鑑定」
    、「（審判長問：另外用寫「昏睡、叫不醒」是以什麼作標
    準？）後來我有通知丙○○過來作筆錄，被告的筆錄是另一
    個同事做的，我比較慢做完筆錄，我做完筆錄後就發現被告
    趴在桌上，叫不醒，當時被告還有另一個朋友在現場，我們
    用力搖了被告三、五分鐘，被告才醒過來，一醒過來，我們
    將被告攙扶起來，就發現被告昏昏的，地上濕濕的有糞便殘
    留」、「（受命法官問：本件呼氣沒有超過零點二五，為何
    要移送？）規定是以觀察的標準，我們觀察被告的狀況，若
    是有多話的情形，就會認定，對他駕駛能力有影響」等語明
    確，並有刑法第一百八十五條之三案件測試觀察紀錄一份在
    卷可憑，可證被告於本件交通事故發生當時，因為呼氣確有
    酒氣，與其發生碰撞之丙○○方可能發現酒味，且於警察進
    行測試、詢問時，被告呈現多語之現象，核與一般人飲用酒
    後呼出酒精濃度每公升零點二五至零點五毫克所呈現之狀況
    一致，此有公訴人提出之呼出氣體內含酒精濃度與血液中酒
    精濃度及呈現症狀之關係一份附卷可按，足以證明被告於確
    有因服用酒類而影響其注意力及判斷力，而達不能安全駕駛
    動力交通工具之程度。
  (六)至被告雖提出財團法人台灣基督長老教會新樓醫院診斷證明
    書一份以證明其因本件交通事故而受有創傷性腹內出血併脾
    臟撕裂傷，而於本件交通事故發生後翌日即九十四年六月八
    日急診入院云云，然質之前開證人於本院審理時證稱：「（
    受命法官問：發生車禍之後，被告是何部位受傷？）頭部有
    裂傷，有縫」、「（受命法官問：製作（筆錄）酒測時，被
    告有無說他頭部傷口很痛？）沒有」、「（受命法官問：你
    的同事製作完筆錄，被告是否昏倒或是想睡覺？）他是想睡
    覺」等語無訛，查被告於警察警詢約二十分鐘期間，均無表
    示頭痛之情形，而由其提出之前開診斷證明書，足見其頭部
    所受之傷害，並無導致被告昏倒之情形，反之，依前開刑法
    第一百八十五條之三案件測試觀察紀錄表以及證人張立生前
    開證述，可證被告因飲用酒類後，不勝酒力而昏睡，確實足
    以被告駕駛動力交通工具之能力至為灼然。
  (七)綜上，被告於本件交通事故發生當時，其呼氣酒精濃度扣除
    人體吸收最大值所需時間後，再依一般男性平均酒精消退率
    計算，推論當時呼氣酒精濃度至少為每公升零點二六八六毫
    克，另輔以觀察被告於警察進行測試、詢問時，均呈現多語
    之現象，且於詢問完畢後脫肛並昏睡覺喚不醒之狀態，再參
    以被告騎乘機車行經設有閃光黃燈號誌交岔路口，理應減速
    慢行，並注意車前狀況，而當時並無不能注意之情形以觀，
    其於本件交通事故發生前，即已發現丙○○駕駛之前開自小
    客車，猶無法採取正確之減速、閃避等安全措施，而與丙○
    ○所駕駛之自小客車發生碰撞，經台灣省台南區車輛行車事
    故鑑定委員會鑑定結果，被告應負次要肇事因素，此有該會
    九十四年二月二十三日鑑定意見書一份在卷可考，因此，綜
    合各情以察，足證被告於本件交通事故發生當時，確因服用
    酒類已達不能安全駕駛之程度，被告前開所辯，均不可採，
    是以，本件事證明確，被告犯行足堪認定。
二、論罪科刑
  (一)核被告所為，係犯刑法第一百八十五條之三服用酒類致不能
    安全駕駛動力交通工具而駕駛罪。又按過失犯應否構成累犯
    ，上訴論旨加以爭執，惟按刑法第四十七條既無排斥過失犯
    之規定，自同樣有其適用，蓋受刑之執行完畢，復再犯罪，
    足見習於為惡，過失犯亦為惡性之表現，在解釋上當無不能
    成立累犯之理（最高法院七十二年度台上字第三六一五號判
    決要旨參照）。查被告於九十年間因過失傷害案件，經本院
    九十年度交易字第三八三號刑事判決判處有期徒刑三月，經
    上訴後，台灣高等法院台南分院九十年度交上易字第一六六
    三號刑事判決撤銷原判決，改判處有期徒刑二月確定，並於
    九十一年一月二十八日易科罰金執行完畢等情，此有臺灣高
    等法院被告全國前案紀錄表附卷可憑，被告於五年內再犯本
    件有期徒刑以上之罪，應論以累犯，並依法加重其刑。
  (二)爰審酌被告酒後駕車嚴重危及行車安全，以及其於本件交通
    事故發生當時之呼氣酒精濃度推算僅為每公升零點二六八六
    毫克，因本件交通事故受有頭部外傷等傷害，且對交通事故
    之肇至僅負次要過失因素，雖被害人丙○○之自小客車左前
    車頭部位受損，但並未因此受有任何身體或健康之傷害，況
    兩造均已達成和解，亦有和解書一紙在卷可按，以及其犯後
    一再飾詞狡辯等一切情狀，量處如主文所示之刑，並諭知易
    服勞役之折算標準，以資懲儆。
據上論斷，應依刑事訴訟法第四百五十二條、第二百九十九條第
一項前段，刑法第一百八十五條之三、第四十二條第二項、第四
十七條，罰金罰鍰提高標準條例第二條，判決如主文。
本案經檢察官乙○○到庭執行職務。
中　　華　　民　　國　　94　　年　　11　　月　　9　　日
　　　　　　　　　刑事第九庭    審判長法官  蔡奇秀
                                      法官  楊佳祥
                                      法官  黃欣怡
以上正本證明與原本無異。
如不服本判決應於送達後十日內向本院提出上訴狀。
　　　　　　　　　              書  記  官  楊建新
中　　華　　民　　國　　94　　年　　11　　月　　14　　日
